【裁判字號】    95,台上,2113
【裁判日期】    950420
【裁判案由】    公共危險等罪
【裁判全文】
最高法院刑事判決            九十五年度台上字第二一一三號
    上  訴  人  甲○○
                        200.
    選任辯護人  郭睦萱律師
上列上訴人因公共危險等罪案件，不服台灣高等法院中華民國九
十二年七月十五日第二審判決（九十二年度交上訴字第五六號，
起訴案號：台灣桃園地方法院檢察署九十年度偵字第八四六０號
），提起上訴，本院判決如下：
    主  文
上訴駁回。
    理  由
甲、駕駛動力交通工具肇事致人死傷而逃逸部分：
按刑事訴訟法第三百七十七條規定：上訴於第三審法院，非以判
決違背法令為理由，不得為之。是提起第三審上訴，應以原判決
違背法令為理由，係屬法定要件。如果上訴理由狀並未依據卷內
訴訟資料具體指摘原判決不適用何種法則或如何適用不當，或係
對原審已調查明確並於判決內論駁或說明之事項，徒憑己見重為
事實之爭辯，或任意指摘，顯與法律規定得為第三審上訴理由之
違法情形不相適合時，俱應認其上訴為違背法律上之程式，予以
駁回。上訴意旨略稱：(1)證人邱清榮對肇事經過，究竟係上訴人
駕駛之小客車（下稱Ａ車）先撞擊被害人黃雲德駕駛之小貨車（
下稱Ｂ車）後，Ｂ車再與賴怡伶駕駛之小客車（下稱Ｃ車）碰撞
，抑Ｂ車先與Ｃ車相撞後，Ａ車再撞擊Ｂ車之車尾，前後供述不
一致，復於原審（經上訴人之選任辯護人詰問）供稱「（警詢筆
錄）警察寫怎麼樣我只是稍微看一下，沒有很清楚警察怎麼寫」
云云，賴怡伶所供則其實際上未看見黃雲德係為閃避上訴人才撞
上來，故邱清榮之供詞前後矛盾，原審未予調查說明，有理由不
備之違法。(2)對照警員黃奕豪之證詞，「桃九三之一」道路僅容
一部車通過，由之至桃園縣新屋鄉○○○路二六六號開車約需十
分鐘，如沿中山西路前行至肇事地點，五分鐘可達，上訴人應無
捨中山西路捷徑不走，而走「桃九三之一」之理；案發後，上訴
人之小客車引擎蓋上翹，完全擋住駕駛座視線，並無邱清榮所稱
上訴人「回頭來追我」之可能；又依邱清榮所供，其目擊黃雲德
遭撞擊後彈出車外之危急情形，竟未趕緊打電話叫救護車，卻只
選擇報警及追逐上訴人，亦違事理，足見邱清榮證詞不足採，原
審仍採為論罪依據，違背證據法則，並有調查未盡、適用法則不
當之違法。(3)上訴人係沿中山西路二段直行，至肇事地點閃避不
及而撞擊Ｂ車右後車尾，警方拍攝之照片，亦確有上訴人留下之
煞車痕跡，證人黃奕豪就現場有無煞車痕，說詞模糊，原審認路
面無煞車痕，謂上訴人所辯不可採信，有證據上理由矛盾之違法
云云。
惟查：原判決維持第一審關於駕車肇事致人死傷而逃逸部分，論
處上訴人甲○○駕駛動力交通工具肇事，致人死傷而逃逸罪刑之
判決，駁回上訴人該部分在第二審之上訴，係依憑：上訴人之供
述，證人尹強生、汪良雄、邱清榮、賴怡伶、警員黃奕豪之證供
，卷附酒精濃度測試單、道路交通事故調查報告表、現場照片等
證據，為其論罪之依據。並敘明：(1)本件車禍肇事原因，確係上
訴人駕車沿桃九三之一線道行駛，至該線道與中山西路二段路口
時，因未注意車前狀況及在該處暫停即自該路口貿然駛出右轉，
致沿中山西路二段行駛於內側車道之被害人黃雲德，突見上訴人
駕車自該路口駛出，為閃避而緊急往左偏駛以致侵入對向車道與
對向由賴怡伶所駕車輛發生對撞後，復遭上訴人駕車自後追撞，
迭據證人即在場目擊之邱清榮於警詢及偵審中證述在卷，另證人
賴怡伶證述：伊沿中山西路往新屋方向行駛，被害人黃雲德開到
伊車道，伊沒有看到如何過來，很突然撞到伊的左前方車頭等語
，並與邱清榮上開所述黃雲德所駕車輛行經肇事路段之路口時突
然往左偏駛以致侵入對向車道與賴怡伶所駕車輛發生對撞之情節
相符，復有道路交通事故調查報告表、事故現場照片等在卷可按
。證人邱清榮雖於警詢時稱：伊看到該無牌照自小客車由右側桃
九三之一線道駛出，撞擊行駛在伊前方同向車道之黃雲德小貨車
，造成該小貨車向左偏移，撞及對向之自小客車等語，與其偵、
審中所陳：伊駕車行駛於黃雲德同向車道後方，至路口時忽見上
訴人駕車自桃九三之一線道駛出，黃雲德為閃避乃緊急向左偏駛
致與對向車道來車發生對撞，之後上訴人亦駕車自後追撞等情，
似未盡一致，然其堅指上訴人係自桃九三之一線產業道路駛出則
始終如一，且經第一審及原審詰之何以前後供述不同，陳稱：應
以伊之後在偵審中之陳述為實在，即黃雲德為閃避來車才衝到對
向車道，伊不是很清楚筆錄如何記載，實際狀況係照伊在法院之
陳述等語明確，而證人邱清榮與上訴人、黃雲德均互不相識並無
恩怨，復無其他不可信任之因素存在，苟無其情，斷無設詞誣陷
上訴人之必要，堪認邱清榮於偵、審中所陳述與事實相符，應可
採信。(2)邱清榮並證述：伊當時係在黃雲德所駕車輛同側車道後
方約一、二百公尺處行駛，二車之間並無其他車輛等語，參以卷
附道路交通事故調查報告表顯示，肇事路段夜間固無照明設備，
但路面狀況良好，無任何障礙物，肇事後Ｂ車車身橫置於路中分
向線中央，若非黃雲德為閃避突發之狀況，不致無故突然將車駛
入對向車道而與來車碰撞。上訴人就其撞擊Ｂ車之經過情形，供
稱：伊當時駕車沿中山西路二段方向內側車道行駛，見Ｂ車撞擊
後靜止在路中央，車頭以十點鐘方向朝對向車道，伊煞車不及將
車頭往右閃，車頭左側撞到Ｂ車右後車尾云云，然以上訴人所述
Ｂ車當時停車位置，車頭以十點鐘方向朝對向車道，如上訴人確
行駛於Ｂ車同側車道後方，遇此狀況緊急向右閃避不及，應撞擊
Ｂ車左後側車身才是，而非右後車尾，是上訴人所述顯與實際狀
況不符，其辯稱係行駛於Ｂ車之後云云，亦係事後卸責之詞，不
足採信。至上訴人提出其自行拍攝肇事後現場照片，辯稱中山西
路二段留有伊車之煞車痕，邱清榮所述伊從桃九三之一線道駛出
不實云云；經據證人即現場處理員警黃奕豪證稱：當時下雨，路
面沒有煞車痕，後來白天有去看，地上的痕跡已經不清楚，由上
訴人所拍攝之肇事後現場照片，無法辨識是否黃雲德或上訴人所
駕車輛之煞車痕跡等語，且徵之通過該路段之車輛不知凡幾，無
從證實照片中顯示之煞車痕確為上訴人所駕駛Ａ車所留，亦無法
排除為其他車輛造成之可能性，自無從據之為上訴人有利之認定
。(3)上訴人駕車肇事致人於死、傷後，並未下車為任何必要之救
助即駛離現場，經其供陳在卷，並經邱清榮證述屬實，上訴人辯
稱本件車禍非伊駕車過失所致，才駛離現場云云，揆諸上開車禍
發生經過之論證說明，其所辯不足採取，罪證明確，上訴人之犯
行洵堪認定。對於認定本件車禍之發生，分別致被害人黃雲德、
賴怡伶於死、傷，確肇因於上訴人之上述違規行為，且上訴人明
知駕車肇事，並未下車為任何必要救護措施即行駛離現場，上訴
人所辯其係沿中山西路內側車道直行致肇事地點，否認其駕車與
車禍之發生有關，為不足採信，另提出之肇事路段照片，亦不足
為其有利之認定，俱憑卷內證據資料逐予說明審認、取捨論駁綦
詳，其推理論斷衡諸經驗法則、論理法則、證據法則等皆無違背
。核上訴意旨係對原審已調查明確並於判決內論駁或說明之事項
，徒憑己見重為事實之爭辯，或任意指摘，顯與法律規定得為第
三審上訴理由之違法情形不相適合。綜上說明，應認此部分上訴
違背法律上之程式，予以駁回。
乙、服用酒類不能安全駕駛動力交通工具而駕駛及過失致人於死
部分：
按最重本刑為三年以下有期徒刑之罪之案件，經第二審判決者，
不得上訴於第三審法院，刑事訴訟法第三百七十六條第一款定有
明文。本件上訴人因公共危險等罪案件，其服用酒類不能安全駕
駛動力交通工具而駕駛及過失致人於死部分，原審維持第一審之
科刑判決，係分別依刑法第一百八十五條之三、第二百七十六條
第一項判處罪刑，查刑法第一百八十五條之三之最重法定本刑為
一年以下有期徒刑，第二百七十六條第一項之最重法定本刑為二
年以下有期徒刑，均屬刑事訴訟法第三百七十六條第一款所定之
罪，依首開說明，既經第二審判決，自不得上訴於第三審法院，
上訴人竟對之提起上訴，顯為法所不許，均應併予駁回。
據上論結，應依刑事訴訟法第三百九十五條前段，判決如主文。
中    華    民    國  九十五  年    四    月   二十   日
                      最高法院刑事第七庭
                          審判長法官  呂  潮  澤
                                法官  吳  昆  仁
                                法官  孫  增  同
                                法官  趙  文  淵
                                法官  吳      燦
      本件正本證明與原本無異
                                      書  記  官
中    華    民    國  九十五  年    四    月  二十六  日
                                                 Ｒ


司法院資訊處製作；財團法人民間司法改革基金會備份。
